臺灣高等法院刑事判決　　　　　　　　 94年度上訴字第913號
上　訴　人　台灣板橋地方法院檢察署檢察官
被　　　告　甲○○
　　　　　　乙○○
共　　　同
選任辯護人　吳富凱律師
　　　　　　杜英達律師
上列上訴人因被告等殺人未遂案件，不服台灣板橋地方法院93年
度訴字第1128號，中華民國93年12月31日第一審判決（起訴案號
：台灣板橋地方法院檢察署93年度偵字第1288號）提起上訴，本
院判決如下：
    主  文
原判決撤銷，發回台灣板橋地方法院。
    理  由
一、原審法院認檢察官起訴被告甲○○在台北縣樹林市○○街三
    十三號設立樹德宮，與丙○○有宿怨，竟基於殺人之犯意，
    於民國九十二年九月六日二十一時許，在台北縣樹林市○○
    街五十八號前，趁丙○○站立而未及防備之際，右手持小刀
    （刀長約十五至二十公分）從丙○○之背後朝其右邊頭部擊
    剌，並與丙○○拉扯，嗣其子乙○○騎機車路過，見狀亦基
    於殺人之共同犯意，持安全帽毆打丙○○之背部，致丙○○
    受有右側頭皮撕裂傷、左側肩膀挫擦傷等傷害。因認被告甲○○、乙○○二人涉有刑法第二百七十一條第一項、第二項
    之共同殺人未遂罪嫌。惟查公訴人所提各項證據，不足為被
    告二人確犯有殺人未遂罪之積極證明，被告甲○○、乙○○
    就本案證據所呈情況，應僅係出於普通傷害之犯意聯絡，所
    為應僅成立刑法第二百七十七條第一項之普通傷害罪，而依
    同法第二百八十七條前段規定，係屬告訴乃論之罪。本件告
    訴人丙○○、被告甲○○、乙○○已於九十二年九月二十五
    日於臺北縣樹林市調解委員會成立調解成立，告訴人丙○○
    不追究被告甲○○、乙○○有關案件之刑事責任，並願撤回
    告訴，該調解書並於同年十月九日經台灣板橋地方法院民事
    庭法官予以核定，依鄉鎮市調解條例第二項規定：刑事事件
    於偵查中或第一審法院辯論終結前，調解成立，經法院核定
    ，並經當事人同意撤回者，視為於調解成立時撤回告訴或自
    訴。本案視為告訴人丙○○已對被告甲○○、乙○○共同傷
    害之犯行撤回告訴，爰依刑事訴訟法第三百零三條第三款規
    定，諭知不受理之判決，固非無見。
二、告訴人於原審及上訴指稱：台北縣樹林市調解委員會並未依
    正常調解程序。調解正常程序係經由當事人合法提出聲請後
    ，通知兩造於上班時間在調解委員會辦公室進行調解，而本
    案係由綽號「阿忠」黑道份子以向告訴人購買房屋為由，邀
    約告訴人九十二年九月二十五日晚上六時三十分至台北縣土
    城市○○路之青青餐廳吃飯。告訴人到場後，除綽號「阿忠
    」外，另有六、七位黑道份子及被告甲○○及一位不認識之
    人自稱調解委員，且帶來一份調解書，強力要求告訴人息事
    寧人撤回告訴。告訴人在威嚇下非自由意思簽署調解書，該
    調解逕行記載被告等給付之醫療費三萬六千元，告訴人願捐
    獻給樹德宮，由調解人王吉二轉交給樹德宮管理委員會，令
    告訴人之醫療費用空有賠償之名，事後查知在場自稱調解委
    員會委員之王吉二，並非調解委員，當時又無其他調解委員
    在場，調解書上之調解主席林三文係隔日由被告持交其蓋章
    簽名，調解完全不合法，不發生撤回告訴之效力云云。
三、經查：
（一）按鄉鎮市調解條例第九條第一項規定：聲請調解，由當事
      人向鄉鎮市調解委員會以書面或言詞為之，言詞聲請者，
      應制作筆錄。書面聲請者，應按他造人數提出繕本。第六
      條規定：調解委員會調解時，應有調解委員三人以上出席
      。但經兩造當事人之同意，得由調解委員一人逕行調解。
      第十二條一項規定：調解委員會接受聲請後，應即決定調
      解期日，通知當事人或其代理人到場，並將聲請書狀或言
      詞聲請筆錄之繕本一併送達於他造。
（二）告訴人主張其遭詐騙至餐廳，到場後發現黑道人士及被告
      等在場，在場並無調解委員，而係一自稱調解委員之王吉
      二帶來調解書，脅迫其簽名，並提出調解書及樹林市調解
      委員會委員名單影本為證。核該調解書記載調解地點為土
      城市○○路青青餐廳；而簽名於調解書之王吉二亦非調解
      委員；又調解內容，被告賠償之醫藥費三萬六千元，捐給
      被告經管之樹德宮，並由王吉二轉交，告訴人所指似非無
      據。若本件未依法定方式聲請調解，也未依法通知告訴人
      ，調解時根本無調解委員在場，由他人冒充調解委員攜帶
      調解書在餐廳協調被告與告訴人為和解，事後始由調解委
      員補簽名，則根本不具備調解之要件。而刑事案件，採真
      實之發現主義，自難認已發生調解之效力。本件不難調卷
      及傳訊相關人員查明被告等是否依法聲請調解，有無合法
      通知告訴人，在場之王吉二有無調解委員身分，調解委員
      主席林三文是否在場或事後補簽名，紀錄陳靜心是何身分
      。原審徒以鄉鎮市調解條例第二十六條第一項規定：經法
      院核定之民事調解有無效或得撤銷之原因者，當事人得向
      原核定法院提起宣告調解無效或撤銷調解之訴。以告訴人
      未向法院訴訟之民事訴訟效果，從形式上認調解成立，自
      難昭折服。檢察官上訴意旨，雖未指摘及此，然告訴人於
      審理中已一再主張爭執，原判決既有可議，若應為實體判
      決，事關當事人審級利益，應將原判決撤銷發回，詳為查
      證後，另為妥適之裁判，並不經言詞辯論為之。
四、據上論斷，應依刑事訴訟法第三百六十九條第一項、第三百
    七十二條，判決如主文。
中    華    民    國    94    年     5    月     3    日
                  臺灣高等法院刑事第二十三庭
                              審判長法  官  尤豐彥
                                    法  官  鄧振球
                                    法  官  趙功恆
以上正本證明與原本無異。
如不服本判決，應於收受送達後十日內向本院提出上訴書狀，其
未敘述上訴之理由者並得於提起上訴後十日內向本院補提理由書
（均須按他造當事人之人數附繕本）。
                                    書記官  孫佩琳
中　　華　　民　　國　　94　　年　　5 　　月　　3 　　日
